臺灣高等法院刑事判決
109年度上訴字第1068號
上  訴  人  
即  被  告  郭志成


上列上訴人因毒品危害防制條例案件，不服臺灣桃園地方法院10
8年度審訴字第1388號，中華民國108年11月28日第一審判決（起
訴案號：臺灣桃園地方檢察署108年度毒偵字第2699號；被告於
原審準備程序進行中，就被訴事實為有罪之陳述，經原審告知簡
式審判程序意旨，並聽取當事人意見後，原審裁定依簡式審判程
序進行），提起上訴，本院判決如下：  
    主  文
上訴駁回。
    理  由
一、依刑事訴訟法第350條、第361條、第362條、第367條規定，
    不服地方法院之第一審判決而上訴者，須提出上訴書狀，並
    應敘明具體理由，為上訴必備之程式；其所提出之書狀未敘
    述上訴理由，或僅曾以言詞陳述上訴理由者，均應於上訴期
    間屆滿後20日內補提理由書於第一審法院。第一審法院經形
    式審查，認逾期未補提上訴理由者，應定期間先命補正；逾
    期未補正者，為上訴不合法律上之程式，應以裁定駁回。倘
    已提出上訴理由，但所提非屬具體理由者，則由第二審法院
    以上訴不合法律上之程式，判決駁回。而所謂具體理由，並
    不以其書狀應引用卷內訴訟資料，具體指摘原審判決不當或
    違法之事實，亦不以於以新事實或新證據為上訴理由時，應
    具體記載足以影響判決結果之情形為必要。但上訴之目的，
    既在請求第二審法院撤銷或變更第一審之判決，所稱「具體
    」，當係抽象、空泛之反面，若僅泛言原判決認事用法不當
    、採證違法或判決不公、量刑過重等空詞，而無實際論述內
    容，即無具體可言。從而，上開法條規定上訴應敘述具體理
    由，係指須就不服判決之理由為具體之敘述而非空泛之指摘
    而言（最高法院106年度第8次刑事庭會議決議參照）。是以
    上訴人之上訴書狀或補提之上訴理由書，雖有敘述上訴理由
    ，惟並未具體敘述第一審判決有何違法、不當情形或上訴理
    由就其所主張第一審判決違法或不當之情形，並未舉出該案
    相關之具體事由足為其理由之所憑，其所為上訴，即不符合
    上訴之法定要件。
二、原判決以上訴人即被告郭志成（下稱被告）於警詢、偵查及
    原審準備程序、審理中自白不諱，並有桃園市政府警察局蘆
    竹分局被採尿人尿液暨毒品真實姓名與編號對照表、臺灣檢
    驗科技股份有限公司檢體編號 R000-000號濫用藥物檢驗報
    告1紙、自願受搜索同意書、桃園市政府警察局蘆竹分局外
    社派出所搜索、扣押筆錄、扣押物品目錄表各1份、勘察採
    證同意書、現場照片6張、注射針筒1支及本院被告前案紀錄
    表附卷可證，而認被告所為，係犯毒品危害防制條例第10條
    第1項之施用第一級毒品罪及同條第2項之施用第二級毒品罪
    。被告施用前持有海洛因、甲基安非他命之低度行為，各為
    施用第一級毒品及施用第二級毒品之高度行為所吸收，均不
    另論罪。又被告所犯上開2罪間，犯意各別、行為互殊，應
    予分論併罰。又被告前①於民國100年間因施用毒品案件，經
    原法院以101年審訴字第498號判決分別判處有期徒刑8月、3
    月，應執行有期徒刑9月，上訴後，經本院及最高法院分別
    以101年度上訴字第1681號、101年度台上字第6016號分別駁
    回上訴確定；②於101年間因施用毒品案件，經原法院以101
    年度審訴字第1040號判決分別判處有期徒刑8月（共4罪）、
    3月（共3罪），應執行有期徒刑2年6月，上訴後，經本院以
    101年度上訴字第3104判決駁回上訴確定；③於101年間因施
    用毒品案件，經原法院以101年度審訴字第1784號判決判處
    有期徒刑9月確定。上開①至③罪刑，經原法院以103年度聲字
    第4752號裁定定應執行刑有期徒刑3年10月確定。④於103年
    間因毀損案件，經原法院以103年度易字第786號判決判處有
    期徒刑3月確定後，與上開應執行刑有期徒刑3年10月接續執
    行，於106年5月13日縮短刑期執行完畢，此有本院被告前案
    紀錄表附卷可據，其受有期徒刑執行完畢5年以內，故意再
    犯本件有期徒刑以上之各罪，為累犯；復參酌被告前已有多
    次施用毒品之前案紀錄，認依累犯之規定予以加重其刑，符
    合罪刑相當之情形，而依刑法第47條第1項之規定加重其刑
    。復以行為人之責任為基礎，審酌被告已非初犯施用毒品罪
    ，經觀察、勒戒、強制戒治及刑之執行完畢後，均未能徹底
    戒絕施用毒品之犯行，猶另萌施用毒品之犯意，仍施用足以
    導致人體機能發生依賴性、成癮性及抗藥性等障礙之第一、
    二級毒品，顯見其戒除毒癮之意志薄弱；惟念及被告犯後猶
    能坦承犯行，堪認尚具悔意，且被告施用毒品之犯行，本質
    上屬戕害自己身心健康之行為，尚未有嚴重破壞社會秩序或
    侵害他人權益之情形，併參酌被告之素行、職業為人力割草
    、月收入約新臺幣2萬元、教育程度為國中畢業等一切情狀
    ，分別量處有期徒刑8月及5月，並就施用第二級毒品部分，
    諭知易科罰金之折算標準。再說明扣案之注射針筒1支，為
    被告所有，係供犯本件施用海洛因所用之物，爰依刑法第38
    條第2項前段之規定，予以宣告沒收。至被告施用甲基安非
    他命所用之玻璃球，固係被告所有，且係供本案施用第二級
    毒品犯行所用，然未扣案，而不宜執行沒收，原需依刑法第
    38條第4項之規定追徵其價額，惟上開物品為市面上容易購
    得，單獨存在亦不具刑法上之非難性，倘予追徵，除另開啟
    刑事執行程序外，對於被告犯罪行為之不法、罪責評價並無
    影響，復不妨被告刑度之評價，對於沒收制度所欲達成或附
    隨之社會防衛亦無任何助益，欠缺刑法上重要性，更可能因
    刑事執行程序之進行，致使被告另生訟爭之煩及公眾利益之
    損失，是原審認無追徵之必要，而依刑法第38條之2第2項之
    規定，不予宣告追徵等，均已詳敘所憑證據與認定之理由。
    被告上訴意旨略以：刑期太重，請念被告有高齡母親待照顧
    ，從輕判刑云云，並未具體指摘原判決之認事用法或量刑有
    何不當或違法。
三、綜上所述，被告上訴並未舉出該案相關之具體事由足為其上
    訴理由之所憑，揆諸前開說明，其上訴為不合法律上之程式
    ，應予駁回，並不經言詞辯論為之。
據上論斷，應依刑事訴訟法第367條前段、第372條，判決如主文
。
中　　華　　民　　國　　109 　年　　3 　　月　　31　　日
                  刑事第二十庭審判長法　官  王復生
                                    法　官  遲中慧
                                    法　官  陳春秋
以上正本證明與原本無異。
施用第一級毒品罪部分如不服本判決，應於收受送達後20日內向
本院提出上訴書狀，其未敘述上訴之理由者並得於提起上訴後20
日內向本院補提理由書（均須按他造當事人之人數附繕本）「切
勿逕送上級法院」。
其餘不得上訴。
                                    書記官  周彧亘
中　　華　　民　　國　　109 　年　　4 　　月　　6 　　日